【裁判字號】    90,台非,215
【裁判日期】    900705
【裁判案由】    違反電子遊戲場業管理條例
【裁判全文】
最高法院刑事判決                                  九十年度台非字第二一五號
    上訴人  最高法院檢察署檢察總長
    被  告  甲○○
右上訴人因被告違反電子遊戲場業管理條例案件，對於台灣台中地方法院中華民國八
十九年九月二十六日第一審確定判決（八十九年度易字第二八七七號，聲請簡易判決
處刑案號：台灣台中地方法院檢察署八十九年度偵字第七○二二號），認為違法，提
起非常上訴，本院判決如左：
    主  文
原判決關於違背法令部分撤銷。
    理  由
非常上訴理由稱：「按判決不適用法則或適用法則不當者，為違背法令，刑事訴訟法
第三百七十八條定有明文。又政府為維護社會安寧、善良風俗、公共安全及國民身心
健康，始制定電子遊戲場業管理條例，以管理電子遊戲場業，此為該條例第一條開宗
明義所明定，因此該條例對於電子遊戲場業之營業場所，有應距離國民中、小學等機
構五十公尺以上之規定。又如有犯組織犯罪條例等罪，經有罪判決確定等人，均不得
充任電子遊戲場業之負責人或營業場所管理人。凡此均為達成立法目的之規定，亦為
經營電子遊戲場業有別於一般營利事業之特殊規定，因此該條例除於第十條第一項前
段明定：『經營電子遊戲場業，應依公司法或商業登記法辦理公司或商業登記』外，
更於同條例第十五條明定：『未依本條例規定辦理營利事業登記者，不得經營電子遊
戲場業。』從而，即使符合公司法或商業登記法之規定經合法成立之公司或商業，凡
未符合該條例之規定依該條例辦理營利事業登記者，亦不得經營電子遊戲場業。至於
商業登記法第四條所謂一般小規模商業或非屬營利事業登記管理規則及所得稅法所規
範之營利事業，縱可經營其他非違法之商業，亦不得經營電子遊戲場業，自不待言，
此觀同條例第十六條所定『非電子遊戲場業之其他營利事業，不得就其營業場所，供
他人設置電子遊戲機營業』之規定，更屬明確。因之，凡有違反該條例第十五條之規
定者，即應適用同條例第二十二條之規定處罰，不因是否為上開小規模商業，或是否
屬營利事業登記管理規則及所得稅法所規範之營利事業，而有不同。原審以被告甲○
○係於夜市路旁以流動攤販之方式擺放電動機具，無固定營業場所，非屬該條例所規
範處罰之對象，核與第二十二條罪之構成要件未合，而為無罪之諭知，揆諸上揭規定
及說明，原判決即有不適用法則之違背法令。案經確定，攸關法律之正確適用，爰依
刑事訴訟法第四百四十一條、第四百四十三條提起非常上訴，以資糾正。」等語。
本院按電子遊戲場業管理條例第十條第一項前段規定「經營電子遊戲場業，應依公司
法或商業登記法辦理公司或商業登記」，第十五條規定「未依本條例規定辦理營利事
業登記者，不得經營電子遊戲場業」，第十六條規定「非電子遊戲場業之其他營利事
業，不得就其營業場所，供他人設置電子遊戲機營業」。茍未依電子遊戲場業管理條
例第八條申請設立，並依第十一條第一項申請核發營利事業登記證，即不得經營電子
遊戲場業，亦不得就非電子遊戲場業之營業場所，供他人設置電子遊戲機營業，別無
除外之規定，此觀該條例第一條第一項揭示之「為管理電子遊戲場業，並維護社會安
寧、善良風俗、公共安全及國民身心健康，特制定本條例」之立法目的，及第九條限
制設置電子遊戲場業營業場所之地點、第十二條限制電子遊戲場業負責人或營業場所
管理人之消極資格等有別於一般營利事業之特殊規定自明。而商業登記法第四條所謂
小規模商業，縱得免依商業登記法申請商業登記，而可經營其他非違法之商業，惟如
未依電子遊戲場業管理條例辦理營利事業登記，亦不得經營電子遊戲場業，自不待言
。本件被告甲○○係於夜市擺設電動遊戲機具營業，因夜市無特定攤位，故無法申請
營利事業登記證，嗣於民國八十九年四月二十六日下午九時許，在台中縣清水鎮鎮○
路夜市為警查獲，並扣得電動玩具二十五台，此為原判決所是認之事實。依此認定，
則被告未依電子遊戲場業管理條例辦理營利事業登記，即於夜市擺設電子遊戲機具，
經營電子遊戲場業，已違反上開條例第十五條之規定，自應依同條例第二十二條之規
定處罰，不因其是否為商業登記法第四條之一般小規模商業，或是否屬營利事業登記
規則或所得稅法所規範之營利事業，而有不同。原判決以被告係於夜市路旁以流動攤
販之方式擺放電動遊戲機具，無固定營業場所，非屬電子遊戲場業管理條例所規範處
罰之對象，核與該條例第二十二條之構成要件不合云云，為被告無罪之諭知，自有判
決不適用法則之違背法令。案經確定，非常上訴意旨執以指摘，為有理由，惟原判決
尚非不利於被告，應由本院僅將其違背法令部分撤銷，以資糾正。
據上論結，應依刑事訴訟法第四百四十七條第一項第一款前段，判決如主文。
中      華      民      國     九十     年      七      月      五      日
                              最高法院刑事第十庭
                                  審判長法官  陳  炳  煌
                                        法官  陳  正  庸
                                        法官  吳  信  銘
                                        法官  徐  文  亮
                                        法官  黃  正  興
      右正本證明與原本無異
                                              書  記  官
中      華      民      國     九十     年      七      月      十      日


司法院資訊處製作；財團法人民間司法改革基金會備份。
